【裁判字號】    91,訴,429
【裁判日期】    920710
【裁判案由】    贈與稅
【裁判全文】
臺北高等行政法院判決                             九十一年度訴字第四二九號
                              .
    原      告  甲○○
    訴訟代理人  廖忠信律師
    複  代理人  周文哲律師
    被      告  財政部臺灣省北區國稅局
    代  表  人  林吉昌（局長）
    訴訟代理人  乙○○
                丙○○
右當事人間因贈與稅事件，原告不服財政部中華民國九十年十二月七日台財訴字第○
九○○○○五○五八號訴願決定，提起行政訴訟，本院判決如左：
    主  文
訴願決定撤銷。
訴訟費用由被告負擔。
    事  實
一、事實概要：原告之被繼承人邱垂安於八十五年一月十五日將所有坐落桃園市○○
    段八角店子小段一三一之二三、一三一之四、一三一之二○、一五七之二、一六
    二之一、一六二之四、一六五之三、一六五之四地號及蘆竹鄉○○○段二○○九
    之一、二○一○地號等共計十筆土地贈與原告甲○○，於民國（以下同）八十五
    年二月十二日申報贈與稅，並申請除前開一三一之二三地號（屬建地目）外，其
    餘九筆農業用地請求不計入贈與總額，經原處分機關依遺產及贈與稅法第二十條
    規定，准將該九筆土地不計入贈與總額，並予列管五年，嗣於列管期間內，經原
    處分機關所屬桃園縣分局於八十八年十二月十五日會同桃園市公所及桃園地政事
    務所實地勘查結果，發現前開列管土地中有一三一之二○、一五七之二、一六二
    之一、一六五之三、一六五之四地號等五筆土地未繼續經營農業生產，乃就該五
    筆贈與土地計入贈與總額，核定贈與總額二三、八六六、六九二元，贈與淨額二
    二、八五九、五八九元，追繳贈與稅額五、八○七、二六○元；邱垂安不服，申
    請復查，未獲變更，提起訴願，遭駁回；猶不服，原告甲○○遂向本院提起行政
    訴訟。
二、兩造主張：
甲、原告之主張：
  (一)按原告之被繼承人邱垂安於八十五年二月間向被告申請將其贈與原告之不動產，
    即坐落桃園市○○段八角店子小段一三一之四、一三一之二○、一五七之二、一
    六二之一、一六二之四、一六五之三、一六五之四地號及蘆竹鄉○○○段二○○
    九之一、二○一○地號之九筆土地不計入贈與總額，案經原處分機關依遺產及贈
    與稅法第二十條規定，准將該九筆農業用地不計入贈與總額，並予列管五年，惟
    被告作成核課處分時並未履勘上開九筆土地農用情形，又其中一六二之一、一六
    五之四地號之工筆土地經主管機關核准休耕，原告之被繼承人直至八十七年為止
    皆領有桃園市公所農業課所核發之休耕轉作津貼，迄至目前未令恢復生產。
  (二)被告所為係一負有負擔之授益處分，即被告賦與上開九筆土地不計入贈與總額之
    利益，惟所負之負擔係該九筆土地須於五年列管期間內為農業使用，此被告所為
    負負擔之授益處分於作成時如屬合法，原告即具信賴處分存續之利益，故被告欲
    廢止合法之授益處分，須具備行政程序法第一二三條規定始得廢止之，本件被告
    係以原告之被繼承人未履行負擔即未將土地於列管期間為農業使用而廢止原授益
    之行政處分，惟被告於作成原授益處分時並未履勘土地農用情形，經查被告於八
    十五年二月作成處分當時，至被告八十八年十二月間派員勘查土地農用情形之期
    間，桃園市○○段八角子小段一六二之一、一六五之四之二筆土地從未變更種植
    牧草之農地原狀，被告何以稱八十五年問種植牧草之土地係農地農用，卻於八十
    八年將相同之牧草竟稱其為雜草而逕認原告非農地農用，顯見被告之勘查係欠缺
    農作物認知，其認定實有違誤。
  (三)縱原告之被繼承人三年間所種植之牧草經鈞院審理結果仍認其為雜草時，依財政
    部八十九年十月三十日台財稅第○八九○四五七七八○號函釋意旨：「繼承日或
    贈與日在八十九年一月二十六日遺產及贈與稅法暨農業發展條例修正公布生效前
    之農地免稅案件，經查未作農業使用而於修正生效日尚未發單追繳稅賦者，准依
    修正後之規定，對初次查獲未作農業使用者，先限期令當事人恢復作農業使用，
    於其逾限仍未恢復作農業使用時，始予追繳應納稅賦。」，本件係八十九年一月
    二十六日遺產及贈與稅法暨農業發展條例修正公布生效前之農地免稅案件，依稅
    捐稽徵法第一條之一規定，即縱被告主張其於八十九年一月十四即寄達稅單，惟
    寄達稅單僅係被告已為核課應納稅賦之行為，因原告已合法提起訴願，職是被告
    之核課仍未確定，依稅捐稽徵法第一條之一之規定，原告仍有上開財政部函釋之
    適用，即被告於查獲原告未將免稅農地作農業使用時，應先限期原告恢復農業使
    用，於原告逾期限乃未恢復作農業使用時，始得追繳應納稅賦，本件被告未先限
    期原告恢復農業使用，逕予以追繳應納稅賦之處分，其違反稅捐稽徵法及上開財
    政部函釋甚明。
  (四)爰請求撤銷原處分及訴願決定。
乙、被告主張：訴願決定應依行政程序法，由訴願機關逕為更正，並重行送達。
    理  由
一、本件甲○○係以原告邱垂安之法定代理人之名義提起本件行政訴訟，於本院審理
    中以其係邱垂安之惟一繼承人承受訴訟，依法雖有不合；惟其本意乃以本人之名
    提起本件行政訴訟，並於本院審理中更正其為原告，於法自無不合，自應予以准
    許。
二、查邱垂安對於被告於八十九年十二月一日所為北區國稅法字第八九○六四三七四
    號復查決定不服提起訴願，惟於訴願中之九十年三月十八日死亡，有戶籍謄本影
    本一紙為證；訴願機關自應依訴願法第八十七條第一款規定，命其繼承人或其他
    依法得繼受原行政處分所涉權利或利益之人，承受訴願；惟訴願決定卻未命承受
    訴願，於九十年十二月七日所為之訴願決定，仍以邱垂安為訴願人，按自然人於
    死亡時因喪失權利能力而訴願能力。從而訴願決定自屬不合法，爰由本院予以撤
    銷，由訴願機關另為適法之決定。至原告雖亦請求將原處分撤銷，惟查訴願決定
    既有上述不合法情形，應俟訴願機關重為訴願決定後，倘原告仍有不服而提起行
    政訴訟，始由本院一併審理，附此敘明。
三、據上論結，本件原告之訴為有理由，依行政訴訟法第九十八條第三項前段判決如
    主文。
中    華    民    國    九十二      年        七      月       十        日
              臺 北 高 等 行 政 法 院   第 七 庭
                             審 判 長 法  官  鄭  小  康
                                      法  官  林  金  本
                                      法  官  黃  秋  鴻
右為正本係照原本作成。
如不服本判決，應於送達後二十日內，向本院提出上訴狀並表明上訴理由，如於本判
決宣示後送達前提起上訴者，應於判決送達後二十日內補提上訴理由書（須按他造人
數附繕本）。
中    華    民    國    九十二      年        七      月       十        日
                                      書 記 官  王 琍 瑩


司法院資訊處製作；財團法人民間司法改革基金會備份。
